【裁判字號】    99,交聲,228
【裁判日期】    990503
【裁判案由】    聲明異議
【裁判全文】
臺灣彰化地方法院交通事件裁定         99年度交聲字第228號
原處分機關  交通部公路總局臺中區監理所彰化監理站
異  議  人
即受處分人  乙○○
上列受處分人因違反道路交通管理處罰條例案件，對於交通部公
路總局臺中區監理所彰化監理站中華民國99年2 月11日所為之處
分（彰監四字第裁64-Ｚ000000000 號裁決書），聲明異議，本院
裁定如下：
    主  文
異議駁回。
    理  由
一、聲明異議意旨略以：本件車禍肇事時間為深夜，地點在台一
    線內側車道，後面車輛魚貫而來，難以停車，情非得已，並
    非故意逃逸，且嗣後雙方已和解；又異議人就肇事僅有輕微
    過失，卻要受到嚴厲處分，甚不公平；裁決書處分罰鍰部分
    其無意見，但要吊扣駕駛執照1 個月及施以道安講習部分其
    不服，為此聲明異議，請撤銷原裁決該部分之處分云云。
二、按汽車駕駛人駕駛汽車肇事，無人受傷或死亡而未依規定處
    置者，處新臺幣（下同）1 千元以上3 千元以下罰鍰；逃逸
    者，並吊扣其駕駛執照1 個月至3 個月；汽車駕駛人，有下
    列情形之一者，應接受道路交通安全講習：一違規肇事受吊
    扣駕駛執照處分，道路交通管理處罰條例第62條第1 項及第
    24條第1 項第1 款分別定有明文。次按上揭所稱「依規定處
    置」係指發生道路交通事故，駕駛人或肇事人應先為下列處
    置：一事故地點在車道或路肩者，應在適當距離處豎立車輛
    故障標誌或其他明顯警告設施，事故現場排除後應即撤除。
    ..。四不得任意移動肇事車輛及現場痕跡證據。但無人傷亡
    且車輛尚能行駛，或有人受傷且當事人均同意移置車輛時，
    應先標繪車輛位置及現場痕跡證據後，將車輛移置不妨礙交
    通之處所。五通知警察機關。但無人受傷或死亡且當事人當
    場自行和解者，不在此限，道路交通事故處理辦法第3 條第
    1 、4 、5 款亦定有明文。準此，汽車駕駛人駕駛汽車發生
    交通事故，其無人傷亡且車輛尚能行駛者，不論其責任之歸
    屬為何，應先標繪車輛位置及現場痕跡證據後，將車輛移置
    不妨礙交通之處所；在無人受傷或死亡之情形，除當事人間
    當場自行和解者外，仍應通知警察機關。
三、經查：
  (一)本件異議人即受處分人乙○○於民國98年12月13日下午8 時
    55分許，駕駛車牌號碼9868-WF 號自用一般小客貨車（即休
    旅車），行經彰化縣花壇鄉○○路○ 段福安宮前之南下車道
    ，與甲○○所駕駛之車牌號碼6S-7171 號自用小客車發生擦
    撞，而因「汽車駕駛人駕駛汽車肇事，無人受傷或死亡而未
    依規定處置並逃逸」之違規，為彰化縣警察局彰化分局三家
    派出所員警掣單舉發等情，有彰化縣警察局彰警交字第I000
    00000 號舉發違反道路交通管理事件通知單1 紙在卷可稽，
    並有彰化縣警察局彰化分局99年3 月19日彰警分五字第0990
    009798號函檢附之該局99年1 月18日彰警分五字第09900020
    03號函、彰化分局A3類道路交通事故調查報告表、道路交通
    事故現場圖、彰化縣警察局彰化分局交通事故照片黏貼紀錄
    表（含車損照片6 張）各1 紙及彰化縣警察局道路交通事故
    談話紀錄表2 紙在卷可按。
  (二)又證人甲○○於99年3 月24日本院訊問時結證稱：發生車禍
    那天其係駕車行駛在彰化縣花壇鄉中庄村的台一線外側車道
    ，當時其發現內側車道有一部休旅車從左邊一直要切過來，
    其雖刻意要閃躲該車，但休旅車還是擦撞到其所駕駛之自用
    小客車左後車門，對方於擦撞後就轉回原來的內側車道；當
    時其有放下駕駛座的車窗，招手示意要該休旅車停車，但是
    該休旅車隨即加速駛離，因那時車子很多，其從後面追趕仍
    追不上，就記下該休旅車之車牌號碼「9868-WF 」號，並打
    110 報警；對方休旅車是右前車頭附近擦撞其所駕自用小客
    車之左後車門，當時可以明顯感覺到發生擦撞。回到警局後
    ，警方有聯絡該休旅車車主，但對方表示太晚了，隔天才願
    到警局等語（見本院訊問筆錄第2 、3 頁），核與其於車禍
    後所製作之交通事故談話紀錄表中車禍發生過程之陳述大致
    相符。而異議人於證人甲○○為上開證述後，雖表示當天伊
    未發現證人向伊揮手等語，但並未否認擦撞及肇事後逕行離
    開之事實，並陳稱：伊知道有發生擦撞，是其所駕駛之休旅
    車右前輪葉子板附近擦撞到證人所駕駛之自用小客車，當時
    伊沒有停車等語（見同上訊問筆錄第3 頁）；另異議人於肇
    事後製作交通事故談話紀錄表時亦陳稱：當天伊是駕駛車牌
    號碼9868-WF 號休旅車沿彰化縣花壇鄉○○路往員林鎮方向
    行駛，當時是行駛在內側車道要轉往外側車道，就與甲○○
    駕駛之自用小客車發生擦撞，是伊駕駛之休旅車右前門及右
    前葉子板附近與甲○○所駕駛自用小客車左後門及左後輪邊
    緣車身發生擦撞並受損；發生車禍後雙方均駛離現場未保持
    現場完整等語（見卷附交通事故訪談紀錄表），均核與證人
    甲○○證述之情節大致相符。則不論異議人於車禍後是否發
    現證人甲○○招手示意要伊停車之動作，異議人於肇事時即
    知悉兩車發生車禍擦撞，且於肇事後未停車為必要處置，而
    逕行駕車離去之事實，即堪認定，此觀諸異議人於本院訊問
    亦陳稱伊是「肇事後離開現場而已」等語（見同上訊問筆錄
    第4 頁）益明。
  (三)至異議人雖以上開情詞置辯，惟交通事故發生在車道上，駕
    駛人應如何處置，道路交通管理處罰條例、道路交通事故處
    理辦法均定有明文，異議人為已考領駕駛執照之人，此等規
    定屬應知之事項，豈能藉口不予遵守；況肇事地點之台一線
    固屬車流甚多之道路，但較之員林鎮、彰化市等較大城鎮○
    市區道路及臺中市、臺北市、高雄市○○○道路之交通流量
    ，仍有不及，倘異議人所稱因「後面車輛魚貫而來，難以停
    車，情非得已，並非故意逃逸」等語可以作為伊肇事後逕行
    加速離開現場之合理理由，上開車流更繁忙處道路發生之車
    禍，豈非都不用再停車處理了？異議人所辯之荒繆可見一般
    。是異議人以上詞辯稱其非逃逸云云，難認有據。另異議人
    嗣後與證人甲○○成立和解，不但無礙伊先前肇事逃逸之事
    實認定，反徵證人甲○○於本院證述時，應無故意虛構事實
    誣陷異議人之虞，其證言當可採信。
  (四)從而，異議人於上開時、地駕駛休旅車與證人甲○○所駕駛
    之自用小客車發生擦撞後，未停留現場做任何處置，亦未留
    下任何聯絡之方式，即逕自駕車離去之事實，至堪確定。則
    異議人於上開無人受傷或死亡之交通事故發生後，既未依道
    路交通事故處理辦法第3 條第4 款、第5 款規定，採取標繪
    車輛位置、現場痕跡證據等必要措施，且未經通知警察機關
    而擅將其車輛駛離，自屬駕車肇事逃逸無疑。
四、綜上所述，異議人於上開時、地，確有駕駛汽車肇事，無人
    受傷或死亡而未依規定處置並逃逸之違規事實，應堪認定，
    原處分機關依道路交通管理處罰條例第62條第1 項及第24條
    第1 項第1 款之規定，裁處異議人罰鍰3 千元，吊扣駕駛執
    照1 個月，並施以道安講習，於法核無違誤。本件聲明異議
    為無理由，應予駁回。
據上論斷，應依道路交通案件處理辦法第19條，裁定如主文。
中    華    民    國    99    年    5     月     3    日
                  交通法庭            法  官  吳永梁
以上正本證明與原本無異
如不服本裁定，應於裁定送達後5日內向本院提出抗告狀。
中    華    民    國    99    年    5     月     3    日
                                      書記官  許原嘉

司法院資訊處製作；財團法人民間司法改革基金會備份。
